臺灣高雄地方法院民事裁定
111年度消債職聲免字第3號
聲　請　人　陳昱宏（原名：陳宇奇）
　　　　　　　　　　000000000000000000000000000000000000
00000000000000000000000000000000000000000000000000
代　理　人　任進福律師
相對人即債　凱基商業銀行股份有限公司
權人　　　　　　　　000000000000000000000000000000000000
0000000000000000000000000000000000000000000000000000000
法定代理人　魏寶生　00000000
　　　　　　　　　　000000000000000000000000
　　　　　　　　　　000000000000000000000000000000000000
相對人即債　良京實業股份有限公司
權人　　　　　　　　000000000000000000000000000000000000
法定代理人　平川秀一郎
　　　　　　　　　　00000000
　　　　　　　　　　000000000000000000000000
　　　　　　　　　　00000000
上列聲請人即債務人因消費者債務清理事件聲請免責，本院裁定
如下：
    主  文
聲請人即債務人陳昱宏應予免責。
    理  由
一、本案基礎事實
　　查聲請人於民國109年12月22日聲請清算，經本院以109年度
    消債清字第338號裁定自110年6月23日開始清算程序，嗣因
    財產不敷清償相關債務及費用，本院乃於110年10月28日以1
    10年度司執消債清字第104號裁定終結清算程序確定，而普
    通債權人未同意免責。
二、本件經本院裁定終結清算程序確定，依消費者債務清理條例
    第132條、第133條、第134條之規定，本院應就聲請人是否
    應予免責（即無前開條例第133條、第134條規定之要件）進
    行審理，茲說明如下：
　1.本院裁定開始清算程序後，聲請人之財產及所得
　　⑴聲請人的財產
　　　查聲請人名下無財產，其有申領勞工保職業傷害傷病給付
      ，而於110年6-12月分別領取新臺幣（下同）21215元、28
      287元、43314元、33590元、30055元，合計156461元給付
      ，另未領取社會補助、津貼等情，有稅務電子閘門財產所
      得調件明細表、低收入戶/中低收入戶/中低老年人生活津
      貼管理/身障者生活補助/單親家庭子女生活教育補助表、
      勞動部勞工保險局函、勞動部勞動力發展署高屏澎東分署
      函、高雄市政府都市發展局函在卷可資認定（見院卷第16
      -26頁、第126-130頁、第79-80頁）。
　　⑵聲請人之所得
　　　查聲請人自承任職海光企業公司，擔任總務乙職，除薪資
      外，另有領取上開勞工保險職業傷害傷病給付，生活費不
      足額部分由母親每月資助7552元等語（見院卷第134-135
      頁）；復參以聲請人任職海光企業公司函覆110年度薪資
      明細（見院卷第81頁），堪認自110年6月23日開始清算程
      序起至海光企業公司提供薪資明細所載最後月份110年12
      月止，以月為單位計算，聲請人所得（薪資、上開勞工保
      險給付、母親資助款）總額為430956元（見院卷第136頁
      計算表）。
　2.本院裁定開始清算程序後，聲請人之支出
　　⑴依衛福部社會司公告110年度高雄市最低生活費為13341元
      ，依消債條例第64條之2第1項、第2項之規定，聲請人、
      受扶養者之最低生活費用應以前開高雄市每月最低生活費
      用金額1.2倍計算即16009元做為計算基準數額。又前開最
      低生活費已包含居住費用（所佔比例24.36%），扣除此部
      分費用後，110年度之最低生活費為12109元。　
　　⑵聲請人最低生活費
　　　查聲請人主張：其租屋居住，同住者為配偶、2名未成年
      子女等語，並有租賃契約書在卷可佐（見司消債調卷第17
      -18頁）；本院參酌前開規定及說明，以16009元為每月支
      出最低生活費之計算基準，則自110年6月23日開始清算程
      序起至海光企業公司提供薪資明細所載最後月份110年12
      月止，以月為單位計算，聲請人支出最低生活費總額為11
      2063元（見院卷第136頁計算表）。
　  ⑶扶養費部分
　　　①查聲請人與配偶簡玉秋育有長子陳○碩、次子陳○翰（102
        年9月生、106年2月生），渠等名下均無財產，且與聲
        請人、簡玉秋同住，簡玉秋因照顧子女而未外出工作，
        亦未領取社會補貼或津貼，而長子陳○碩、次子陳○翰每
        月均有領取低收入補助各2802元，次子陳○翰每月另領
        取育兒津貼4000元等情，業據聲請人陳明在卷（見院卷
        第134-135頁），並有稅務電子閘門財產所得調件明細
        表、低收入戶/中低收入戶/中低老年人生活津貼管理/
        身障者生活補助/單親家庭子女生活教育補助表、勞動
        部勞工保險局函、勞動部勞動力發展署高屏澎東分署函
        、高雄市政府都市發展局函在卷可資認定（見院卷第28
        -34頁、第38-47頁、第49-60頁、第126-130頁、第79-8
        0頁）。
　　　②基上，本件審酌聲請人前開所述之情，認受扶養者應無
        支出房租之狀況，而以扣除居住費用比例後之金額1210
        9元做為計算基準；並於計算受扶養者簡玉秋、長子陳○
        碩、次子陳○翰必要生活費時應扣除此部分費用，其中
        長子陳○碩再扣除前開領取之補助，次子陳○翰則扣除前
        述領取之補助、育兒津貼，因此聲請人每月應負擔之扶
        養費分別為12109元、9307元、5307元，然聲請人主張
        每月負擔扶養費為11500元、9307元、5307元，該金額
        顯低於前開金額，其主張應可採認，是以自110年6月23
        日開始清算程序起至海光企業公司提供薪資明細所載最
        後月份110年12月止，以月為單位計算，聲請人負擔配
        偶簡玉秋、長子陳○碩、次子陳○翰扶養費總額各為8050
        0元、65149元、37149元（見院卷第136頁計算表）。
　3.本院裁定開始清算程序後，聲請人之所得餘額
　　依據上開證據，聲請人前開所得總額扣除個人最低生活費、
    配偶及子女扶養費各項總額後，尚有餘額136095元（見院卷
    第136頁計算表）。
　㈡消債條例第133條後段
　　聲請人於聲請清算前2年期間，可處分所得總額每月41287元
    ，扣除個人必要生活費15376元、配偶扶養費11500元、2名
    子女扶養費18614元後，已無餘額等情，為聲請人所不爭執
    （見院卷第134頁），亦為本院109年度消債清字第338號裁
    定認定在案；又普通債權人於清算程序中受償總額為76994
    元乙節，亦有110年度司執消債清字第104號裁定、債權表、
    金額分配表、分配結果彙總表、債權人受償金額彙總表在卷
    可參（見院卷第2頁、司執消債清字卷第36-37頁、第115-11
    6頁）。可認聲請人於本院裁定開始清算程序後，其所得總
    額扣除個人最低生活費、配偶及子女扶養費各項總額後雖仍
    有餘額，但普通債權人於清算程序中受分配總額顯高於聲請
    清算前2年期間，聲請人所有之可處分所得餘額，不符消債
    條例第133條所規定不免責事由。　
  ㈢消債條例第134條部分
　　查聲請人無出國紀錄，此有入出境查詢表在卷可參（見院卷
    第15頁）；又本院復查無聲請人有消債條例第134條所列其
    他各款應不免責事由，且債權人亦未提出聲請人有何符合消
    債條例第134條各款所規定之事證供本院參酌，故應認聲請
    人並無消債條例第134條所定不免責事由之存在。
　㈣消債條例第138條
　　本件債權發生原因為信用卡費、信用貸款等情，有債權表在
    卷可佐（見司執消債清卷第36-37頁），本件債權非屬消債
    條例第138條所定不受免責裁定影響之事由，併予敘明。
三、債權人所提其他意見，尚不影響判斷結果或其意見未臻明確
    ，爰不逐一論列，併予敘明。
四、據上論結，聲請人既經本院裁定終止清算程序確定，復無消
    債條例第133條、第134條所定應不免責事由存在，揆諸首揭
    說明，自應以裁定免除聲請人之債務，基此，本件聲請人聲
    請免責，自應予准許，爰裁定如主文。　　
中　　華　　民　　國　 111　　年　　3 　　月　　 4　　日
              　　民事庭　　法　官　賴寶合
上為正本係照原本作成
如不服本裁定，應於裁定送達後10日內，以書狀向本院提出抗告
，並繳納抗告費新臺幣1千元
中　　華　　民　　國　 111　　年　　3 　　月 　  4　　日
  　                        書記官　胡美儀